臺灣嘉義地方法院刑事判決
110年度易字第624號
公  訴  人  臺灣嘉義地方檢察署檢察官
被      告  鄭吉宏



上列被告因違反毒品危害防制條例案件，經檢察官聲請以簡易判
決處刑（110年度偵字第9337號），本院朴子簡易庭認不宜以簡
易判決處刑（原案號：110年度朴簡字第354號），改由本院刑事
庭依通常程序審理，判決如下： 
    主  文
本件公訴不受理。
扣案甲基安非他命貳包（含包裝袋貳只，總毛重壹點貳柒公克）
沒收銷燬之。
    理  由
一、公訴意旨略以：被告鄭吉宏明知未經許可不得持有毒品危害
    防制條例列管之第二級毒品甲基安非他命，竟自民國109年1
    0或11月間某日起，基於持有第二級毒品之犯意，代為保管
    其友許○○施用後寄放在其嘉義縣○○市○○路000號居所之甲基
    安非他命2包(下稱扣案甲基安非他命)而持有之。嗣警因偵
    辦另件毒品案，於109年12月26日下午5時45分許，在被告上
    址居所將其逮捕且由其任意提出交付扣案甲基安非他命及鏟
    管4支予員警扣押而查獲。因認被告涉犯毒品危害防制條例
    第11條第2項之持有第二級毒品罪嫌等語。
二、起訴之程序違背規定者，應諭知不受理之判決，並得不經言
    詞辯論為之，刑事訴訟法第303條第1款、第307條分別定有
    明文。施用第二級毒品為犯罪行為，毒品危害防制條例第10
    條第2項定有處罰明文，故施用第二級毒品者，依前揭規定
    本應科以刑罰。惟基於刑事政策，對合於一定條件之施用者
    ，如「初犯」或「3年後再犯」，則另依同條例第20條、第2
    3條之規定，施以觀察、勒戒及強制戒治之保安處分，並由
    檢察官為不起訴之處分，以賦予此類具有病患性特質之犯人
    戒除其身癮之機會。又被告持有第二級毒品之低度行為，應
    為施用之高度行為所吸收，二者為實質上一罪，被告施用第
    二級毒品之行為如經法院裁定送觀察、勒戒，持有第二級毒
    品之行為即不得另行起訴，若檢察官予以起訴，起訴之程序
    自屬違反規定，法院應依刑事訴訟法第303條第1款規定諭知
    不受理之判決（最高法院98年度台非字第302號判決意旨參
    照）。另若被告於觀察、勒戒執行前，另有其他施用毒品之
    行為，對於其應受觀察勒戒或強制戒治之保安處分而得免予
    刑事追訴處罰乙情，不生影響。蓋參諸前揭立法目的及保安
    處分之本質，對於施用毒品「初犯」或「3年後再犯」者，
    乃著重在給予其戒除毒癮之機會，是以縱然其在觀察勒戒執
    行前曾有多次施用毒品或施用不同種類之毒品犯行，亦僅執
    行一次觀察勒戒等保安處分為已足，與刑事追訴採一罪一罰
    之概念不同。施用毒品之犯行係依法定程序予以特別之處遇
    而生消減持有犯行之刑罰權追訴效果，被告於觀察勒戒執行
    前，因其他施用毒品所持有毒品之低度行為，自不應再予單
    獨追訴處罰，倘檢察官就此部分另行起訴，核屬起訴之程序
    違背規定，亦應依刑事訴訟法第303條第1款規定諭知不受理
    判決。
三、本案員警於109年12月26日下午5時45分許，經被告同意在其
    位於嘉義縣○○市○○路000號住所執行搜索而當場查獲扣案甲
    基安非他命，業據被告於警詢及偵查與本院調查時均坦承不
    諱，復有臺中市政府警察局第二分局扣押筆錄、扣押物品目
    錄表、衛生福利部草屯療養院鑑驗書及查獲現場照片7張在
    卷可參，是此部分事實首堪認定為真。
四、被告於同日經員警採集尿液送驗，結果呈安非他命及甲基安
    非他命陽性反應，有採集尿液(送驗)採證同意書、臺中市政
    府警察局違反毒品危害防制條例案件第二分局尿液代號與真
    實姓名對照表、正修科技大學超微量研究科技中心尿液檢驗
    報告可參，且為被告坦承於查獲前之109年12月25日凌晨1時
    許，在雲林縣斗南交流道附近某汽車旅館內施用甲基安非他
    命，而被告此次施用甲基安非他命案件，因前另案涉犯施用
    第二級毒品案件，經臺灣臺中地方檢察署檢察官以109年度
    毒偵字第3889號聲請而經臺灣臺中地方法院以109年毒聲字
    第973號裁定將被告送觀察、勒戒，其後被告因無繼續施用
    傾向而於110年4月20日釋放出所，臺灣嘉義地方檢察署檢察
    官遂將110年度毒偵字第38號違反毒品危害防制條例案件（
    即被告本案施用甲基安非他命案件），以因本案係在前開執
    行觀察、勒戒前所犯案件，為前開觀察、勒戒效力所及而予
    以簽結，業經本院核閱臺灣嘉義地方檢察署110年度毒偵字
    第38號卷宗無誤，並有卷附臺灣高等法院被告前案紀錄表可
    參，此部分亦堪認定為實。
五、被告於警詢時供稱「扣案甲基安非他命是男伴許○○於109年1
    0、11月間到我住處時留滯該處，當時我有和許○○一起施用
    」等語；偵查中供述「扣案甲基安非他命是許○○寄放，我只
    是幫許○○保管」等語；本院調查程序時則供稱「扣案甲基安
    非他命是許○○寄放在我那邊的，許○○沒有說我是否可以施用
    ，我也沒有詢問許○○可否施用，因為我與許○○之前在臺中是
    同居伴侶關係。許○○在臺中時就把扣案甲基安非他命給我，
    我有施用一點，我與許○○的東西都會互相分享，毒品也會互
    相分享。因為當時我們是同性伴侶，東西是共同的不用特別
    詢問可否施用。我在本案為警驗尿前有施用過扣案甲基安非
    他命」等語。勾稽被告前開歷次對於扣案甲基安非他命究係
    單獨或與許○○共同持有或係代許○○保管而寄藏，及對於收受
    扣案甲基安非他命後是否曾取出施用，供述內容雖歧異不一
    ，惟被告自承與許○○為同性伴侶彼此具有同財共居之依存關
    係，則依被告與許○○緊密共同生活，且許○○交付被告共同持
    有扣案甲基安非他命後未有追討返回之情形以觀，被告與許
    ○○應係共同持有扣案甲基安非他命，方符實情。
六、被告於本院調查時自承曾於本案採尿前施用扣案甲基安非他
    命而與偵查中供述有所出入，然被告究有無於本案採集尿液
    前施用扣案甲基安非他命之事實，僅有被告前後不一之供述
    而無其他補強證據可以佐證，而甲基安非他命因屬違禁物取
    得不易，被告為毒品施用人口確有施用需求，其因同性伴侶
    關係而與許○○共同持有扣案甲基安非他命後，自行取出若干
    施用亦與常情無違，且基於罪疑惟利被告原則，自應認定扣
    案甲基安非他命於本案採尿前確曾經為被告施用，且卷內亦
    無其他事證足認被告係另行起意持有扣案甲基安非他命，依
    客觀情狀，應可認定扣案甲基安非他命為被告本案施用後所
    剩餘之毒品。
七、本案被告於109年12月25日施用甲基安非他命前後持有扣案
    甲基安非他命之行為，應為其施用之高度行為所吸收而不應
    另行起訴論罪，檢察官予以聲請簡易判決處刑應屬起訴程序
    違背規定，爰不經言詞辯論，逕為諭知不受理判決。
八、沒收之諭知
  ㈠沒收，除有特別規定者外，於裁判時併宣告之；違禁物或專
    科沒收之物得單獨宣告沒收；刑法第38條第2項、第3項之物
    、第38條之1第1項、第2項之犯罪所得，因事實上或法律上
    原因未能追訴犯罪行為人之犯罪或判決有罪者，得單獨宣告
    沒收，刑法第40條定有明文。故依現行刑法關於沒收之規定
    ，已具有獨立法律效果，而非僅屬從刑之性質。於被告應諭
    知不受理判決之情形，縱未能訴追犯罪行為人之犯罪或判決
    有罪，對違禁物及供被告犯罪所用之物，仍有於判決中併宣
    告沒收之適用。本件聲請簡易判決處刑意旨業已特別載明就
    扣案之毒品聲請沒收，是本件自應依據單獨宣告沒收之規定
    處理，核先敘明。
  ㈡查獲之第一級、第二級毒品及專供製造或施用第一級、第二
    級毒品之器具，不問屬於犯罪行為人與否，均沒收銷燬之，
    毒品危害防制條例第18條第1項前段定有明文。扣案甲基安
    非他命2包，經送請衛生福利部草屯療養院以化學呈色法、
    氣相層析質譜法鑑定，檢出含有第二級毒品甲基安非他命成
    分，有該院110年1月7日草療鑑字第1091200422號鑑驗書在
    卷可考，足認扣案甲基安非他命確為毒品危害防制條例第2
    條第2項第2款所列之第二級毒品無訛，是除鑑析用罄堪認業
    已滅失外，扣案甲基安非他命2包（含包裝袋2只，總毛重1.
    27公克）不問屬於犯罪行為人與否，應諭知沒收銷燬。而裝
    放扣案甲基安非他命之包裝袋2只，因包覆毒品其上顯留有
    毒品殘渣，難與剝離且無析離實益與必要，自屬第二級毒品
    之部分，應連同該包裝袋併予宣告沒收銷燬之。　　　
九、依刑事訴訟法第452條、第303條第1款、第307條(依刑事判
    決精簡原則，僅記載程序法條)，判決如主文。
本案經檢察官王輝興聲請以簡易判決處刑。
中　　華　　民　　國　　110 　年　　12　　月　　30　　日
                  刑事第八庭  法　官　盧伯璋
以上正本證明與原本無異。
如不服本判決應於收受判決後20日內向本院提出上訴書狀，並應
敘述具體理由；其未敘述上訴理由者，應於上訴期間屆滿後20日
內向本院補提理由書（均須按他造當事人之人數附繕本）「切勿
逕送上級法院」。　　　　
中　　華　　民　　國　　110 　年　　12　　月　　30　　日
                              書記官  曹瓊文